臺灣高雄地方法院刑事判決　　　　　　　　　　　　　九十年度易字第三八六七號
　　公　訴　人　臺灣高雄地方法院檢察署檢察官
　　被　　　告　丙○○
右列被告因誣告案件，經檢察官提起公訴（九十年度偵字第四三四二號），本院判決
如左：
    主  文
丙○○無罪。
    理  由
一、公訴意旨略以：被告丙○○與乙○○係朋友關係，被告丙○○明知乙○○曾於民
    國八十九年七月十三日至其位於高雄市三民區○○○街十一號六樓之公司，由被
    告丙○○指示所僱用之會計甲○○借給乙○○二張支票，其中一張支票票號為Ａ
    Ｉ0000000，面額為新臺幣（下同）二十五萬元，另一張支票票號為ＡＩ
    0000000，面額為三十八萬元，乙○○則交付二張同額支票以為擔保，詎
    至八十九年十月十六日左右，被告丙○○因見乙○○交給其之面額二十五萬、三
    十八萬元之支票均未兌現，竟通知不知情之會計甲○○前開票號ＡＩ00000
    00號面額二十五萬元之支票遺失，指示甲○○去銀行拿一份遺失票據申報書空
    白表格，再告知甲○○該張票據於八十九年九月三十日，在高雄市三民區○○○
    街十一號三樓遺失，由甲○○填寫，並於同日與甲○○至萬通商業銀行北高雄分
    行辦理票據遺失，未指定犯人，向該管公務員誣告犯罪。因認被告涉犯刑法第一
    百六十九條第一項未指定犯定告罪嫌。
二、按犯罪事實應依證據認定之，無證據不得推定其犯罪事實。又不能證明被告犯罪
    者，應諭知無罪之判決，刑事訴訟法第一百五十四條、第三百零一條第一項分別
    定有明文。次按行為非出於故意或過失者不罰；過失行為之處罰，以有特別規定
    者為限，刑法第十二條規定甚明。而刑法上之故意犯，乃行為人對於構成犯罪之
    事實（外在不法要素），有所認識或預見，並基此認識或預見，進而付諸行為，
    加以實現，或容任其預見者成為事實之謂，是以刑法第十三條規定行為人對於構
    成犯罪之事實，明知並有意使其發生者為故意，行為人對於構成犯罪之事實，預
    見其發生而其發生並不違背其本意者，以故意論。從而如行為人對於構成犯罪之
    事實全部或一部無認識，均足以影響犯罪故意之成立。又按誣告罪之成立以意圖
    他人受刑事處分或懲戒處分，而為虛偽之告訴告發報告者為要件，所謂虛偽係指
    明知無此事實故意捏造者而言，若告訴人誤認有此事實或以為有此嫌疑，自不得
    指為虛偽，即難科以本罪（最高法院四十年臺上字第八八號判例參照）；又按誣
    告罪之成立，以告訴人所訴被訴人之事實必須完全出於虛構為要件，若有出於誤
    會或懷疑有此事實而為申告，以致不能證明其所訴之事實為真實，縱被訴人不負
    刑責，而告訴人本缺乏誣告之故意，亦難成立誣告罪名（最高法院四十四年臺上
    字第八九二號判例參照）。亦即行為人所誣告之內容必須為虛偽者，始成立誣告
    罪，若係出於誤會或懷疑被訴人有犯罪事實而為申告，縱其後因所訴內容不能證
    明為真實，或所訴內容根本不成立犯罪，該告訴人並不即因此而負誣告罪之刑責
    。
三、公訴人認被告涉犯未指定犯人誣告罪嫌，無非以證人呂淑楨之證述，佐以上開支
    票退票理由單、遺失票據申報書及掛失止付票據提示人資料查報表等，為主要論
    據。訊據被告丙○○固不諱言於上開時地將前揭支票掛失止付，惟堅決否認有何
    誣告犯行，辯稱：伊未將上開支票借予乙○○，後來伊發現支票遺失，才去銀行
    辦理掛失止付，伊並無誣告之犯意等語。
四、茲本件應予究明者係被告究竟有無將上開支票借予證人乙○○。經查：被告自警
    訊迄本院審理中均堅決否認將支票借予乙○○，其供述：「我有交待公司會計小
    姐，等乙○○開給我的支票兌現後才將另票號ＡＩ0000000號、面額二十
    五萬元支票交乙○○，但會計小姐整理資料時發現支票不見了，我連絡乙○○有
    無拿走該支票，但乙○○回答沒有，然後再次聯絡（乙○○）時，已經連絡不上
    了」（八十九年十二月十八日警訊筆錄）、「（票是否你借給乙○○？）不是」
    （九十年六月十八日偵訊筆錄）、「乙○○拿了兩張票來跟我換現金，但我跟他
    說我沒有這麼多現金，而且我發現這兩張票也不是他本人簽發的，我請會計甲○○開出兩張同面額的票，我有特別交代這兩張票要我親自交給乙○○，我回去之
    後，發現乙○○給我的這兩張票，不是遊樂場的票，我的會計提醒我，這兩張票
    也不是乙○○本人的票，所以我告訴會計，先把面額三十八萬元的票給他，等待
    他給我的那一張三十八萬元兌現之後，我再給他壹張二十五萬元的票，我記得我
    這一張二十五萬元的票，是放在辦公室我的抽屜裡面，我在給乙○○票的隔天問
    甲○○，有沒有看到這一張二十五萬元的票，她跟我說我沒有看到，並且問我是
    不是把票拿給乙○○的，我告訴他說沒有，後來我再找的時候，就找不到，我叫
    甲○○看乙○○有沒有把票拿走，但找不到乙○○」（本院九十一年一月二十九
    日審判筆錄），則被告稱因證人乙○○所交付之支票尚未兌現，而須待支票兌現
    後，始願交付前揭支票等語，並未違反一般資金借貸常情。而證人乙○○雖於警
    時陳稱上開支票乃向被告商借，惟其經檢察官及本院多次傳訊，均未到庭說明，
    茍真有其事，證人乙○○何以迴避出面說明，是證人乙○○於警訊所言是否屬實
    ，誠有商榷餘地，在無積極佐證之情形下，不能單以證人乙○○於警訊之說詞即
    推論被告確有將支票借予乙○○之事實，並指稱被告所指票據遺失之事實係出於
    虛構。綜上說明，被告辯稱伊未將支票借予乙○○，當時係認為支票遺失，乃辦
    理掛失止付，並請求警察機關協查乙節，並非無據。再參諸被告於八十九年十月
    十六日向萬通商業銀行北高雄分行申報遺失而掛失止付，並提存票面金額二十五
    萬元乙節，業據萬通業銀行北高雄分行職員丁效麗到庭結證屬實（本院九十一年
    二月五日審筆錄參照），足見被告於上開支票之票載發票日屆至之前，並非無支
    付之能力，被告顯非因欠缺使上開支票兌現之能力，故而予報失止付甚明。
五、綜上所述，被告前開所辯情節，應非無稽，堪足採信。被告係因一時疏忽以致誤
    認上開支票業已遺失，並非故意捏造票據遺失之事實，揆諸前揭說明，被告所為
    自與刑法第一百七十一條第一項之未指定犯人誣告罪之構成要件有間，自難以該
    條罪名相繩。此外，本院復查無其他積極之證據足資證明被告有何誣告犯行，既
    不能證明被告犯罪，應依法諭知其無罪之判決，以昭審慎。
據上論結，應依刑事訴訟法第三百零一條第一項，判決如主文。
中      華      民      國      九十一    年      二      月      八    日
                                     臺灣高雄地方法院刑事第七庭
                                         法  官  何  秀  燕
右正本證明與原本無異。
如不服本判決，應於判決送達後十日內，向本院提出上訴狀。
                                         書記官  邱  靜  銘
中      華      民      國      九十一    年      二      月      八    日
